【裁判字號】    98,訴,117
【裁判日期】    980206
【裁判案由】    違反毒品危害防制條例
【裁判全文】
臺灣彰化地方法院刑事判決               98年度訴字第117號
公  訴  人  臺灣彰化地方法院檢察署檢察官
被      告  甲○○
上列被告因違反毒品危害防制條例案件，經檢察官提起公訴（九
十七年度毒偵字第四三五二號），本院認有刑事訴訟法第二百七
十三條之一第一項之情形，而改依簡式審判程序審理判決如下：
    主  文
甲○○施用第一級毒品，累犯，處有期徒刑拾月。
扣案之第一級毒品海洛因壹包（驗餘淨重零點零參肆貳公克）沒
收銷燬之。
    事  實
一、甲○○有違反麻醉藥品管理條例、毒品危害防制條例、槍砲
    彈藥刀械管制條例等前科，嗣於民國九十五年十月間因施用
    毒品案件，經本院於九十六年二月八日，以九十五年度訴字
    第一九六九號判處有期徒刑十一月確定，入監執行後，減刑
    為有期徒刑五月十五日，並於九十六年九月二十五日縮刑期
    滿執行完畢。又於八十七年十二月間因施用毒品案件，經本
    院以八十七年度毒聲字第二四０七號裁定送勒戒處所觀察、
    勒戒後，認無繼續施用毒品之傾向，由臺灣彰化地方法院檢
    察署檢察官以八十七年度偵字第一一四四七號為不起訴處分
    ；再於八十九年十一月間因施用毒品案件，經本院以八十九
    年度毒聲字第五二五六號裁定送勒戒處所觀察、勒戒後，認
    有繼續施用毒品之傾向，再經本院以九十年度毒聲字第五九
    二號裁定令入戒治處所施以強制戒治，嗣因戒治成績合格，
    再由本院以九十年度毒聲字第三五０三號裁定停止戒治所餘
    期間付保護管束，而於九十年九月十九日釋放。再因施用毒
    品案件，經本院以九十年度毒聲字第四六三八號裁定撤銷保
    護管束施以強制戒治，而於九十一年十一月二十一日戒治期
    滿，該案並經本院以九十年度訴字第二七八號判處有期徒刑
    八月確定，及九十年度易字第一一０四號判處有期徒刑四月
    確定；再於九十一年十二月間因施用毒品案件，經本院以九
    十二年度訴字第四二號判處有期徒刑十月確定；於九十五年
    十月間因施用毒品案件，經本院以九十五年度訴字第一九六
    九號判處應執行有期徒刑十一月確定；於九十七年七月間因
    施用毒品案件，經本院分別以九十七年訴字第二三七六號、
    第二三九一號各判處有期徒刑七月；九十七年九月間因施用
    毒品案件，經本院以九十七年度訴字第二九七一號判處有期
    徒刑一年二月確定。竟仍不知悔改，復基於施用第一級毒品
    之犯意，於九十七年十一月七日十八時許，在彰化縣溪州鄉
    ○○路之某處，以將海洛因溶入水中，再以針筒注射之方式
    ，施用海洛因一次。嗣於九十七年十一月八日十二時三十分
    許，在彰化縣溪州鄉○○村○○路○段五六０號溪州鄉公所
    車庫內為警查獲，並扣得其所有之第一級毒品海洛因一包（
    驗餘淨重０．０三四二公克），再經甲○○同意採尿送驗呈
    嗎啡陽性反應，始查悉上情。
二、案經彰化縣警察局北斗分局報請臺灣彰化地方法院檢察署檢
    察官偵查起訴，本院認有刑事訴訟法第二百七十三條之一第
    一項之情形，而改依簡式審判程序審理。
    理  由
一、按除被告所犯為死刑、無期徒刑、最輕本刑為三年以上有期
    徒刑之罪或高等法院管轄第一審案件者外，於前條第1項程
    序進行中，被告先就被訴事實為有罪之陳述時，審判長得告
    知被告簡式審判程序之旨，並聽取當事人、代理人、辯護人
    及輔佐人之意見後，裁定進行簡式審判程序；除簡式審程序
    及簡易程序案件外，第一審應行合議審判，刑事訴訟法第二
    百七十三條之一第一項、第二百八十四條之一分別定有明文
    。本件被告甲○○所涉係死刑、無期徒刑、最輕本刑為三年
    以上有期徒刑之罪罪或高等法院管轄第一審案件以外之罪，
    並於本院行準備程序時就被訴事實為有罪之陳述，本院合議
    庭依前揭規定，經評議結果，裁定改由一名法官獨任行簡式
    審判程序，先予敘明。
二、前揭犯罪事實，業據被告甲○○分別於警詢、偵查中及本院
    審理時坦承不諱，且其被查獲後為警採集之尿液，經送請詮
    昕科技股份有限公司檢驗結果，呈嗎啡（海洛因施用入人體
    後，水解還原成嗎啡，再循嗎啡之代謝方式排出體外）陽性
    反應，有該公司九十七年十一月二十四日報告編號七Ｂ一三
    ０二三一號濫用藥物尿液檢驗報告一紙及被告檢驗尿液代號
    與真實姓名對照表在卷可按。又扣案之白色粉末經查獲員警
    以聯勤二０四廠製造之煙毒檢驗包試劑檢驗結果，確係海洛
    因，有彰化縣警察局北斗分局查獲涉嫌毒品危害防制條例毒
    品初步檢驗報告單一紙在卷可按。且將上開白色粉末一包送
    請行政院衛生署草屯療養院複驗結果，亦為海洛因，有該院
    九十七年十一月二十五日草療鑑字第０九七一一００一四二
    號鑑定書一紙附卷可憑。此外，復有被告所有之第一級毒品
    海洛因一包（驗餘淨重０．０三四二公克）扣案可資佐證，
    堪信被告之自白與事實相符。本件事證明確，被告犯有施用
    第一級毒品之犯行應堪認定。
三、又按毒品危害防制條例就施用毒品者，僅限於「初犯」及「
    五年後再犯」二種情形，始應先經觀察、勒戒或強制戒治程
    序。倘被告於五年內已再犯，經依法追訴處罰，縱其第三次
    （或第三次以上）再度施用毒品之時間，在初犯經觀察、勒
    戒或強制戒治執行完畢釋放五年以後，已不合於「五年後再
    犯」之規定，且因已於「五年內再犯」，顯見其再犯率甚高
    ，原實施觀察、勒戒或強制戒治，已無法收其實效，即應依
    毒品危害防制條例第十條處罰（參照最高法院九十五年度第
    七次刑事庭會議決議、九十七年度第五次刑事庭會議決議意
    旨）。查本件被告曾於八十七年十二月間因施用毒品案件，
    經本院以八十七年度毒聲字第二四０七號裁定送勒戒處所觀
    察、勒戒後，認無繼續施用毒品之傾向，由臺灣彰化地方法
    院檢察署檢察官以八十七年度偵字第一一四四七號為不起訴
    處分；再於八十九年十一月間因施用毒品案件，經本院以八
    十九年度毒聲字第五二五六號裁定送勒戒處所觀察、勒戒後
    ，認有繼續施用毒品之傾向，再經本院以九十年度毒聲字第
    五九二號裁定令入戒治處所施以強制戒治，嗣因戒治成績合
    格，再由本院以九十年度毒聲字第三五０三號裁定停止戒治
    所餘期間付保護管束，而於九十年九月十九日釋放。再因施
    用毒品案件，經本院以九十年度毒聲字第四六三八號裁定撤
    銷保護管束施以強制戒治，而於九十一年十一月二十一日戒
    治期滿，該案並經本院以九十年度訴字第二七八號判處有期
    徒刑八月確定，及九十年度易字第一一０四號判處有期徒刑
    四月確定；再於九十一年十二月間因施用毒品案件，經本院
    以九十二年度訴字第四二號判處有期徒刑十月確定；於九十
    五年十月間因施用毒品案件，經本院以九十五年度訴字第一
    九六九號判處應執行有期徒刑十一月確定；於九十七年七月
    間因施用毒品案件，經本院分別以九十七年訴字第二三七六
    號、第二三九一號判處各有期徒刑七月；九十七年九月間因
    施用毒品案件，經本院以九十七年度訴字第二九七一號判處
    有期徒刑一年二月確定等情，有臺灣彰化地方法院檢察署刑
    案資料查註紀錄表及臺灣高等法院被告前案紀錄表各一份在
    卷可參，而被告本件施用第一級毒品海洛因，雖係在前次八
    十七年間觀察、勒戒執行完畢五年後所犯，惟被告於上開觀
    察、勒戒執行完畢五年內，曾再犯施用第一級及第二級毒品
    之罪經法院宣示判決並確定，已詳述如前，顯見其並非於觀
    察、勒戒執行完畢後五年內均無任何施用毒品之犯行，且其
    既已於觀察、勒戒執行完畢五年內再犯施用第一級及第二級
    毒品之罪，已符合毒品危害防制條第二十三條第二項之所定
    之追訴要件，揆諸前揭說明，被告所為本件施用第一級毒品
    海洛因之犯行，即無「初犯」規定之適用，自毋須再重新施
    予觀察、勒戒或強制戒治之處遇程序，而應直接訴追處罰。
四、核被告所為，係犯毒品危害防制條例第十條第一項之施用第
    一級毒品罪。被告持有第一級毒品之低度行為應為其施用之
    高度行為吸收，不另論罪，並予敘明。又被告曾於九十五年
    十月間因施用毒品案件，經本院於九十六年二月八日．以九
    十五年度訴字第一九六九號判處有期徒刑十一月確定，入監
    執行後，減刑為有期徒刑五月十五日，並於九十六年九月二
    十五日縮刑期滿執行完畢，有臺灣高等法院被告前案紀錄表
    、臺灣彰化地方法院檢察署刑案資料查註紀錄表各一份在卷
    可憑，其於有期徒刑執行完畢後，五年內再犯有期徒刑以上
    之本罪，為累犯，應依刑法第四十七條第一項之規定加重其
    刑。爰審酌被告施用毒品之次數、動機、目的、方法、不知
    珍惜身體，所生危害，觀察、勒戒、強制戒治之情形，及犯
    後坦承犯行之態度，非予一段時期之執行難以戒除其毒癮等
    一切情狀，量處如主文所示之刑，以示懲處。另扣案之海洛
    因一包（驗餘淨重０．０三四二公克），屬第一級毒品，應
    依毒品危害防制條例第十八條第一項前段之規定沒收銷燬之
    。
據上論斷，應依刑事訴訟法第二百七十三條之一第一項、第二百
九十九條第一項前段，毒品危害防制條例第十條第一項、第二十
三條第二項、第十八條第一項前段，刑法第十一條前段、第四十
七條第一項，判決如主文。
本案經檢察官陳茂榮到庭執行職務。
中    華    民    國    98    年    2     月    6     日
                  刑事第二庭      法    官  陳秋錦
以上正本證明與原本無異。
如不服本判決應於收受判決後10日內向本院提出上訴書狀，並
應敘述具體理由。其未敘述上訴理由者，應於上訴期間屆滿後
20日內向本院補提理由書(均須按他造當事人之人數附繕本)
「切勿逕送上級法院」。
中    華    民    國    98    年     2    月     6    日
                                  書記官  張清秀
附錄本案論罪科刑法條全文：
毒品危害防制條例第10條
施用第一級毒品者，處 6 月以上 5 年以下有期徒刑。
施用第二級毒品者，處 3 年以下有期徒刑。


司法院資訊處製作；財團法人民間司法改革基金會備份。
